【裁判字號】    97,台抗,104
【裁判日期】    970221
【裁判案由】    侵權行為損害賠償
【裁判全文】
最高法院民事裁定              九十七年度台抗字第一○四號
抗  告  人  甲○○
上列抗告人因與相對人乙○○等間請求侵權行為損害賠償事件，
對於中華民國九十六年十月十六日台灣高等法院裁定（九十六年
度訴字第三四號），提起抗告，本院裁定如下：
    主  文
抗告駁回。
抗告訴訟費用由抗告人負擔。
    理  由
本件原法院以：按因犯罪而受損害之人，固得依刑事訴訟法第四
百八十七條第一項之規定於刑事訴訟程序附帶提起民事訴訟，對
被告及依民法負賠償責任之人請求回復其損害，惟該附帶民事訴
訟，必限於起訴之犯罪事實所生之損害者，始得提起之。又不得
提起附帶民事訴訟而提起者，其訴之不合法，不因刑事庭移送民
事庭而受影響，受移送之民事庭應認原告之訴屬民事訴訟法第二
百四十九條第一項第六款所定起訴不備其他要件，以裁定駁回之
。抗告人於原法院九十四年度上更(一)字第八二九號刑事訴訟程序
提起附帶民事訴訟雖主張：相對人乙○○與丙○○二人共同基於
偽造之犯意，於民國八十三年三、四月間，由其中一人偽造買賣
契約書（下稱系爭偽造契約），內載乙○○於八十三年三月二十
二日以新台幣（下同）二億八千九百四十七萬元之價格，向訴外
人楊石象購買坐落台北市○○區○○段二小段第一六○地號、一
六○之二地號土地。相對人持系爭偽造契約影本，向伊佯稱預期
可取得豐厚利潤，並於同年八月七日及九日至伊住所向伊詐借五
百萬元，致伊受有損害，爰依民法第一百八十四條、第一百八十
五條及第一百九十七條第二項侵權行為法律關係，求為命相對人
連帶給付五百萬元及遲延利息之判決云云。然原法院九十四年度
上更(一)字第八二九號刑事判決，僅就相對人八十三年四月間某日
、同年月十六日、同年十一月二十一日連續行使偽造文書及各該
日詐欺取財未遂之部分為論究罪科刑，至抗告人所指相對人自八
十三年四月起，先後向抗告人詐財行為而提出之刑事告訴部分，
上述刑事判決已指明其中二千萬元部分，業經台灣高等法院高雄
分院判處無罪確定，另詐借五百萬元部分，經台灣高雄地方法院
檢察署檢察官認定犯罪嫌疑不足，而不另為不起訴之處分。依上
述刑事判決，抗告人自訴之犯罪事實及原法院刑事庭審理之範圍
，均未包含相對人於八十三年八月七日及九日至抗告人住所詐借
五百萬元部分，抗告人就此部分提出附帶民事訴訟，請求相對人
連帶賠償，係就前開偽造文書案件相對人被訴犯罪事實以外所生
之損害，提出附帶民事訴訟，揆諸首揭說明，抗告人之訴，於法
未合，爰以裁定予以駁回，經核於法並無不合。抗告論旨謂：相
對人侵權行為之日期應為八十三年八月九日，原法院九十四年度
上更(一)字第八二九號刑事判決將之誤載為同年四月十六日，致原
裁定認抗告人請求損害賠償為無理由，即有未洽云云，指摘原裁
定不當，求予廢棄，非有理由。
據上論結，本件抗告為無理由。依民事訴訟法第四百九十五條之
一第一項、第四百四十九條第一項、第九十五條、第七十八條，
裁定如主文。
中    華    民    國  九十七  年    二    月  二十一  日
                      最高法院民事第四庭
                          審判長法官  許  朝  雄
                                法官  陳  淑  敏
                                法官  鄭  玉  山
                                法官  吳  麗  女
                                法官  黃  義  豐
      本件正本證明與原本無異
                                      書  記  官
中    華    民    國  九十七  年    三    月    三    日
                                                 H


司法院資訊處製作；財團法人民間司法改革基金會備份。
